臺灣高等法院刑事判決　　　　　　　　　　　　九十二年度上更(一)字第六二一號
　　上　訴　人　臺灣臺北地方法院檢察署檢察官
　　上　訴　人
　　即　被　告　丙○○
　　選任辯護人　蔡俊有　律師
　　　　　　　　陳垚祥　律師
右列上訴人因被告誣告案件，不服臺灣臺北地方法院八十九年度訴字第九四五號，中
華民國八十九年十二月二十九日第一審判決（起訴案號：臺灣臺北地方法院檢察署八
十九年度偵字第五二五四號）提起上訴，經判決後，由最高法院發回更審，本院判決
如左：
    主  文
原判決撤銷。
丙○○意圖他人受刑事處分，向該管公務員誣告，處有期徒刑捌月，緩刑貳年。
    事  實
一、丙○○原係內政部警政署航空警察局（以下簡稱航警局）台北分局之保防組組長
    ，於民國（下同）八十八年一月十六日退休後，擔任航警局警察之友會副總幹事
    ，因向航警局台北分局分局長丁○○爭取於該分局設立辦公處所一事未能如願，
    心生怨懟，竟於同年十月二十五日，意圖使丁○○受刑事及懲戒處分，以信函向
    內政部警政署署長丁原進檢舉丁○○平日有「時召相關親信及女性員警到三樓陪
    侍，並於每天中、下午於其泡茶室用餐飲酒，有晚上用餐時間將女性職員召來陪
    侍飲酒，留至晚上十時多才放女職員返家．．．，因此分局長的會客室便成了有
    裝置後，台北分局可成為丁○○夜總會了」、「業務單位上級規定業務督導，亦
    不准按預算辦理，以致八十八年五、六月間，年度將屆時再加派人員出差消化預
    算」、「對相關單位贈送分局加菜金，有部分移作購置其應用物品或購買金門陳
    高享用，對前項加菜金支用不明」之不法情事等虛構事項，而向該管公務員誣告
    丁○○涉有上開違法或失職行為，嗣經內政部警政署指派該署督察甲○○對於丙○○檢舉之事項進行專案調查，始得知上開事項均非實在。惟丙○○復於八十九
    年二月二十日仍以信函向內政部警政署署長丁原進指稱：「．．．舊屬前函所陳
    各項事件，均係舊屬在退休前親眼所見，且有檔案文件可查，尚有部份事項經上
    級長官告誡後而改正，絕非無中生有．．．」，以強調前開檢舉信函之真實性。
二、案經被害人丁○○訴由臺灣臺北地方法院檢察署檢察官偵查起訴。
    理  由
一、訊據上訴人即被告丙○○固坦承上開檢舉信函係其所寫，惟矢口否認有誣告之犯
    行，辯稱：伊向上級檢舉係促請其改善，並非希望丁○○受到懲戒或刑事處分，
    且伊所檢舉之內容均係實情云云。
二、經查：被告上開犯行，業據告訴人丁○○指述歷歷，並有航警局台北分局函（載
    有「本分局為因應警友會之成立，擬將現有檔案室隔間供其使用，敬請准予專案
    補助」等語）（見偵查卷第十四、十五頁）、航警局函（載有「本局已提供辦公
    室乙間供警友會使用，且近日署函要求不得接受警友會捐款辦理員警出國，該會
    尚無在貴分局設置辦公場所迫切需求，貴分局目前毋需提供場地供該會使用」等
    語）（見偵查卷第十八、十九頁）、被告檢舉信函（含附件）（見原審卷第十至
    十三頁）、內政部警政署專案調查報告（載有：「退休警官丙○○先生具名檢舉
    可能原因：．．．退休後擔任總局警察之友會副總幹事一職，報告總局張局長四
    良先生希望能在台北分局四樓設立他副總幹事辦公室，俾便對外聯絡，而該分局
    四樓事前已報總局設立員警休閒中心，預算之編列規劃為台北分局員警勤餘休閒
    中心，報准在案。台北分局三樓檔案室移出一半作為他辦公室，報總局又為該局
    不准駁回在案，俞先生認為是張分局長授意阻撓可能心中不平，故有本案之檢舉
    」、「丙○○先生檢舉函第三點【包括指稱丁○○時召相關親信及女性員警到三
    樓陪侍，並於每天中、下午於其泡茶室用餐飲酒，有晚上用餐時間將女性職員召
    來陪侍飲酒，留至晚上十時多才放女職員返家．．．，因此分局長的會客室便成
    了有女性陪侍之茶藝館、酒廊，與民間有女侍之茶藝館、酒廊相類似，如四樓Ｋ
    ＴＶ裝置後，台北分局可成為丁○○夜總會了部分】經本人多方查證及親自現場
    查看均非事實，所言不足以採信」、「查台北分局之預算係航空警察局編列，該
    分局僅有各項經費之支出及檢具報銷之義務。又據查知台北分局年度終了之前差
    旅費不足，各項業勤務之督導考核，合併請督察人員執行並無不可．．．，並無
    年度將屆加派人員出差消化預算，應非事實，何況八十八年度之預算，該分局已
    全部執行結束，報署結案並未有不妥當之處」、「依據台北分局會計保管之日記
    帳目記載．．．，其中收入開支均有細目及帳單可稽查，節餘之金錢則滾入該分
    局公基金帳內，如有不足，則自公積金中支付之，一切開支購買物品及陳年高梁
    酒等作為聚餐之用之單據齊全，皆有分局核准報銷在案，並無支用不法之情事」
    等情）（見偵查卷第七十一頁至八十六頁）、內政部警政署致被告之書函（載有
    「本案航空警察局台北分局分局長丁○○患有宿疾，行動不便經查屬實外，其餘
    查無台端陳指違紀等情之具體事證」等語）（見偵查卷第四十九、五十頁）等影
    本各一件附卷可稽，且查：
    (一)告訴人很少飲酒，僅有一次案外人航警局台北分局辦事員陳玉美八十七年生日
      當天，與同仁相約夜間聚餐，告訴人未應約，餐畢案外人陳玉美等人購買小吃
      返回分局請告訴人，告訴人始取出一瓶洋酒予同仁飲用；且告訴人有時候開完
      晚報之後，會請各組同仁到會客室請大家飲茶，紓解一天之工作壓力，不佔大
      家工作時間，談談會議時未能深入討論之事，從來沒有召女同事陪其吃飯飲酒
      之情事，被告也參加過此類聚會等情，業據證人陳玉美於接受內政部警政署甲○○督察調查時陳述綦詳，有上開調查報告影本一件在卷可稽。陳玉美於原審
      調查時亦明確結證稱：「（調查報告內容你所言是否實在【提示並告以要旨】
      ？）均實在。」、「（除生日餐會外，告訴人平常是否請女性職員或警員至泡
      茶室吃飯飲酒？）只有偶而請組長泡茶。若有女性同仁進來，也會請她們一起
      坐下聊聊，並非特定指定同仁陪他喝茶。」等語（見原審卷第三十六頁、第三
      十七頁），核與證人即航警局台北分局巡佐陳春蘭、辦事員王淑琴所結證：「
      （除了這次【即陳玉美生日之聚會】，分局長有沒有找你們喝酒？）沒有。」
      （同上審卷第五十九頁），及證人陳春蘭所結證：偶而告訴人會買東西或由大
      家一起買東西在會客室用餐，並非僅邀請女性同仁，有時快下班時會找一些同
      仁聊聊，是陳玉美下去找人上來，大部分是女生，情形很隨興，不覺得告訴人
      有吃女性同仁豆腐的意思等情（同上審卷第五十九至六十一頁）相符，自堪信
      為真實。則告訴人除於八十七年間陳玉美生日當天，被動接受陳玉美等同仁邀
      請用餐時，有於會客室與同仁共同飲酒，及偶而邀請同仁至會客室泡茶之外，
      並無被告所檢舉「時召相關親信及女性員警到三樓陪侍，並於每天中、下午於
      其泡茶室用餐飲酒，有晚上用餐時間將女性職員召來陪侍飲酒，留至晚上十時
      多才放女職員返家」等情事之事實，自堪認定。衡諸被告於八十八年一月十六
      日退休之前，原於航警局台北分局擔任第六組（保防組）組長，乃證人陳春蘭
      、王淑琴等人之直屬長官，對於告訴人參與上開生日聚會及平日邀請同仁泡茶
      之實際情形，當有相當瞭解，竟仍將有關事實扭曲為告訴人係「時常」、「召
      集」親信及女性員警至會客室「陪侍」，「每日」「中、下午」均於該處用餐
      、「飲酒」，及告訴人主動召喚女性職員「陪侍飲酒」，並據此論述「告訴人
      不關懷屬員生活，僅滿足個人享受」、「會客室便成了有女性陪侍之茶藝館、
      酒廊，與民間有女侍之茶藝館、酒廊相類似」云云，而向內政部警政署署長丁
      原進提出檢舉，其對於上開不實之檢舉內容具有捏造之故意一節，自亦堪認定
      。
    (二)航警局台北分局非屬預算單位，其預算係由航警局編列，年度各項差旅費額度
      亦由航警局統一核撥，並依規定嚴格控管，八十七年度核撥新台幣四十六萬八
      千元等情，有航警局（八九）航警刑字第一九五四五號函一件足憑（見原審卷
      第九十一至九十三頁）；航警局為有效管制旅費預算，杜絕透支，曾函示航警
      局台北分局「請按分配金額自行控管」、「如再超支，將不准核銷」等語，亦
      有航警局八六航警會字第一五八五二號函、八七航警會字第一六０００號函影
      本各一件為據（見原審外放證物卷）。則航警局台北分局本身並不編列差旅預
      算，僅得於航警局核撥之定額差旅費用中，量力分配予該分局人員出差使用之
      事實，自堪認定；顯然被告所檢舉告訴人對於上級規定之業務督導，不准業務
      單位按「預算」辦理云云，已非實在。次查，航警局台北分局八十七及八十八
      年度（按告訴人於八十七年二月間到任）上、下半年之公務機密維護總檢查（
      每年三月、九月）及安全防護檢查（每年六月、十二月）之實施（按此二項業
      務係由被告擔任組長之第六組負責），除八十七年度下半年之公務機密維護總
      檢查，被告簽請陳春蘭至花蓮、台東、蘭嶼、綠島、北竿等分駐所施檢之申請
      ，曾為告訴人以「有關陳巡佐（即陳春蘭）執行檢查之各所，由三組巡官執行
      督導警政署函頒抽查【槍械管理】暨【報案單一窗口】業務，同時執行公務機
      密維護檢查」等事由，予以駁回之外，其餘被告及後任第六組組長簽請實施上
      開業務之簽呈，均為告訴人所批准；且台北分局於八十七會計年度下半年（即
      八十八年上半年）有關前開二項業務之實施，仍依循一分駐所由一位組長或承
      辦人員出差實施督導之原則，並未加派人手等情，有航警局台北分局八十七及
      八十八年度上、下半年之公務機密維護總檢查及安全防護檢查之檢查日程表、
      第六組簽呈等影本足憑（見原審外放證物卷）。而航警局台北分局於九十二年
      十二月三十一日以航警北分三字第０九二０００五二八二號函覆本院該分局八
      十八年一月至六月份差旅費明細表影本十一紙，既係依上開原則辦理，自無不
      當。則衡諸被告原擔任台北分局第六組組長，曾多次承辦上開須簽請出差之業
      務，並曾於八十七年上半年申請安全防護檢查之簽呈中，表示「本案經以電話
      與總局保防室連繫，本年度旅費業已用罊，同意延至下一年度（七月初）再行
      辦理。」等語，被告對於航警局台北分局本身並未編列差旅預算，僅得於航警
      局核撥之定額差旅費用中，分配予該分局人員出差使用，及航警局台北分局曾
      發生差旅費用於年度終了前用罄之事實，自具有明確之認識無訛。詎其明知告
      訴人為避免航警局核撥予航警局台北分局之差旅費用發生透支，並致無法辦理
      會計年度終了前之業務工作（如被告所任第六組於每年六月實施之安全防護檢
      查），難免對於該分局人員之出差申請加以管制，竟將相關事實扭曲為告訴人
      對於上級規定之業務督導，故意不准業務單位按預算辦理，於八十八年五、六
      月間年度將屆時，始加派人員出差消化預算云云，而向內政部警政署署長提出
      檢舉，其對於該等不實事項具有虛構之故意，自亦堪認定。
    (三)航警局台北分局之加菜金、公積金及伙食團結餘基金均存於同一帳戶，其中加
      菜金與公積金登載於同一帳冊，統籌運用，結算加菜金及公積金帳目時，均有
      發票、收據等會計憑證為憑等情，業據證人即航警局台北分局負責加菜金與公
      積金管理之人員乙○○於原審證述屬實，並有航警局台北分局八十七年一月一
      日至八十八年十二月三十一日三節各單位贈送加菜金日記帳影本一份足稽（見
      原審卷第九十八頁至一○三頁）。告訴人從未挪用航警局台北分局之加菜金，
      購買其個人用品或金門陳年高梁酒自行享用之事實，亦據證人乙○○及負責利
      用加菜金、公積金等辦理活動之證人航警局台北分局人員梁修齊於原審結證無
      訛，並分別表示「（是否有購買食品或飲料、酒類，而未使用完畢之情形？）
      沒有發生過這種情形。」及「我們只有八十八年春節餐會有購買六瓶金門陳高
      ，連同其他酒類都喝完。」等語（見原審卷第一二九至一三三頁）；加以經內
      政部警政署指派甲○○督察至航警局台北分局查核，亦查得「台北分局會計保
      管之日記帳目，其中收入開支均有細目及帳單可稽查」、「一切開支購買物品
      及陳年高梁酒等作為聚餐之用之單據齊全，皆有分局核准報銷在案」等情，有
      上開專案調查報告足據，告訴人並無將航警局台北分局之加菜金挪作私人使用
      之行為一節，自堪認定。參諸經原審訊問被告何以指稱告訴人將航警局台北分
      局之加菜金移作自己使用，被告竟僅能答稱「告訴人沒有公佈相關帳冊」而已
      ，是被告向內政部警政署署長檢舉所稱告訴人對相關單位贈送航警局台北分局
      之加菜金，有部分移作購置其應用物品或購買金門陳高享用云云，自係個人憑
      空推測之詞，其對於該等不實事項具有虛構之故意，自亦堪認定。
    (四)被告於前開檢舉信函之本文及附件中，均多次使用告訴人「目無章法，其可放
      火，員警不可點燈。並存有鈞長為其靠山心態」及「丁○○分局長是公務與員
      警福祉放兩邊，個人享受擺中間，其領導方式可與秦始皇相媲美，其平日生活
      有如復古皇帝，享受宮廷樂趣，似有超越民主國家總統之水準」等與具體事實
      無關之指摘字眼，並明確表示「並摘其平日部分有違常規之不法情事（如附件
      ），特請鈞長妥處，以息眾怨」等語；參之被告於附件中所檢舉如事實欄所示
      之告訴人不法情事，輕如上班時間於辦公場所飲酒作樂、不按預算辦理業務等
      ，已屬失職，重如召女性職員陪侍（涉犯強制罪）、挪移加菜金私用（涉犯貪
      瀆罪）等，則屬違法，且均屬公務人員懲戒法第二條所定公務員應受懲戒之事
      由，被告籲請內政部警政署署長就此妥處，其具有使告訴人受刑事及懲戒處分
      之意圖，自亦臻炯然。
    (五)又內政部警政署指派該署督察甲○○對於被告檢舉信函所列事項進行專案調查
      ，製作專案調查報告，並於八十九年一月二十九日以八九警署督字第０五五八
      七號函覆被告「本案航空警察局台北分局分局長丁○○患有宿疾，行動不便經
      查屬實外，其餘查無台端陳指違紀等情之具體事證．．．」後，被告雖復於八
      十九年二月二十日以信函向內政部警政署署長丁原進指稱：「．．．舊屬前函
      所陳各項事件，均係舊屬在退休前親眼所見，且有檔案文件可查，尚有部份事
      項經上級長官告誡後而改正，絕非無中生有．．．」等語，此有上開二函件附
      卷可稽，惟觀諸被告上開信函，並未另具體指摘告訴人有何違法、失職行為，
      或進一步提出本案相關事證，顯然係單純強調其前檢舉信函之真實性，難認成
      立另一誣告行為或屬本案誣告犯行之一部，附此敘明。
    綜上所述，本件被告檢舉告訴人如事實欄所示之不法情事均屬不實，被告對於該
    等事項係屬不實具有認識，且具有使告訴人受刑事及懲戒處分之意圖等情，均臻
    明確。被告所辯檢舉內容均屬實在，僅希望上級促請告訴人改善，並無使告訴人
    受懲戒之意圖云云，均屬卸責之詞，不足採信。本案事證明確，被告犯行堪以認
    定。
三、按警政署長為刑事訴訟法第二百二十九條第一項第一款所規定之司法警察官，如
    向警政署長誣告他人犯罪，自屬觸犯刑法第一百六十九條第一項之意圖他人受刑
    事處分，向該管公務員誣告罪。查被告以一封信函向內政部警政署署長丁原進誣
    告丁○○有如事實欄一所示「違法」及「失職」行為，核其所為，係犯刑法第一
    百六十九條第一項之意圖他人受刑事處分，而向該管公務員誣告罪，及意圖他人
    受懲戒處分，而向該管公務員誣告罪。又被告以一行為而觸犯上開二罪名，為想
    像競合犯，應從一重之意圖他人受刑事處分，而向該管公務員誣告罪論處。
四、原審以被告犯罪事證明確，予以論罪科刑，固非無見。然查，按警政署長為刑事
    訴訟法第二百二十九條第一項第一款所規定之司法警察官，如向警政署長誣告他
    人犯罪，自屬觸犯刑法第一百六十九條第一項之意圖他人受刑事處分，向該官公
    務員誣告罪。又刑法第一百六十九條第一項之意圖他人受刑事處分或意圖他人受
    懲戒處分，而向該管公務員誣告者，為不同犯罪構成要件之二罪名，如一行為同
    時意圖他人受刑事及懲戒處分，而向該官公務員誣告者，自係一行為觸犯二罪名
    之想像競合犯，應從一重處斷。原審既認定被告以信函向警政署長誣告丁○○有
    「違法」及「失職」行為，即屬以一行為而觸犯上開二罪名之想像競合犯。惟原
    審判決竟僅依意圖他人受懲戒處分，而向該管公務員誣告罪論處，自難認適法。
    檢察官循告訴人上訴意旨爭執原審已說明之適法裁量權行使，及被告上訴仍執前
    詞否認犯罪，雖均為無理由，惟原判決既有上開可議，仍應由本院將原判決撤銷
    改判，爰審酌被告僅因工作上與告訴人發生誤會，心生怨懟，即起意誣陷告訴人
    ，將其與告訴人共事時所見聞之事項予以扭曲誇大，摻以虛構之不實情節，向內
    政部警政署署長提出檢舉，且犯罪後飾詞狡辯，迄未向告訴人表達歉意及其品行
    、智識程度、所生危害等一切情狀，量處如主文第二項所示之刑，以示懲儆。又
    被告前未曾受有期徒刑以上之宣告，有本院被告全國刑案紀錄表一件在卷可稽，
    茲念被告現已高齡七十歲，身罹慢性腎衰竭、高血壓、胃潰瘍等疾病，有台北市
    立仁愛醫院診斷證明書一紙足據，又係一生服務社會大眾之退休警察人員，退休
    後猶擔任航警局警察之友會副總幹事盡供己力，衡其因一時誤會而起怨懟，失慮
    誣陷告訴人，而自罹刑章，經此次起訴審判，宣告有期徒刑八月，當知有所警惕
    ，信無再犯之虞，本院因認被告所受刑之宣告，以暫不執行為適當，爰依刑法第
    七十四條第一款之規定，宣告緩刑二年，以啟自新。至本院前審所認「被告於本
    件經檢察官起訴，原審判處罪刑後，仍於八十九年二月二十日再度以信函向警政
    署長丁原進，陳稱：伊前函（即本件之檢舉信函）所陳述各項事件，均係親眼所
    見，有檔案文件可查云云，並指摘上揭警政署專案調查報告之調查人員不認真調
    查，此有信函一紙可證（見本院前審卷第四十一頁），顯見被告犯罪後，仍無警
    惕，難認無再犯之虞，原審判決認被告已知警惕，無再犯之虞，諭知所處之有期
    徒刑八月予以緩刑，尚有未合」等情。但依卷內之起訴書及原審判決書之記載，
    本件檢察官起訴之日期為八十九年六月十三日，而原審判決日期為同年十二月二
    十九日，均在上訴人於八十九年二月二十日所書致警政署長丁原進之第二封信函
    之後，是本院前審此部分認定，顯與事實不符，自不足為撤銷原審緩刑之依據。
    且本院觀諸上開第二封信函並未另具體指摘告訴人有何違法、失職行為，顯無故
    行擴張其誣告惡性之情事，則衡酌前開各節，足認被告當知警惕，信無再犯之虞
    ，故仍諭知緩刑二年，助啟自新，併此說明。
五、公訴意旨另以：被告丙○○以書信檢舉函向內政部警政署另檢舉丁○○「規定分
    局內須夏天氣溫在攝氏三十度才可開冷氣，自己辦公室則另裝冷氣不受限制，只
    顧個人享受，不顧部屬權益」、「為使親信考績列甲等，親自主持考績會議，而
    不准副分局長主持」等虛構事項，因認此亦涉刑法第一百六十九條第一項之誣告
    罪嫌云云。然查：
    (一)被告於上開檢舉信函，係指稱「分局中央空調管制嚴苛，【有時】氣溫三十度
      以上，亦不准開空調，但分局長室及其寢室均另裝置窗型冷氣及分離式冷氣，
      個人隨意開用，而員警酷熱難熬。」，並非公訴意旨所載之「規定分局內【須
      】夏天氣溫在攝氏三十度【才】可開冷氣，自己辦公室則另裝冷氣不受限制，
      只顧個人享受，不顧部屬權益」等語，有前揭檢舉信函（含附件）影本一件為
      憑。又航警局台北分局前後棟大樓均採中央空調，關於使用之管制，係採前棟
      （辦公廳舍）於下班後關閉，後棟（員警宿舍及活動中心）於中午十二時至十
      四時及夜間八時至上午七時開放之方式，有航警警局台北分局八十七年七月十
      七日勤務指揮中心晨報紀錄影本一件可稽（見原審外放證物卷）。則航警局台
      北分局對於中央空調使用之管制，既採特定時段開放，而非特定溫度以上始開
      放之方式，被告所稱「有時氣溫三十度以上，亦不准開空調」等語，當即非屬
      捏造。參諸航警局台北分局分局長辦公室及寢室內，均另裝有冷氣機之事實，
      亦據該分局負責總務工作之人員梁修齊於原審證述無訛，則被告所稱「分局長
      室及其寢室均另裝置窗型冷氣及分離式冷氣，個人隨意開用」等語，自亦無何
      不實可言。至於航警局台北分局此種管制空調設備使用之方式是否嚴苛，員警
      是否感覺酷熱難熬等情，則屬個人感受之主觀上問題，並查無其他積極證據足
      認被告此部份陳述係屬虛構，從而被告此部份檢舉事實，尚無從積極證明係屬
      虛偽，自不得遽認亦屬誣告。
    (二)有關被告何以檢舉告訴人「為使親信考績列甲等，親自主持考績會議，而不准
      副分局長主持」，其所稱因告訴人之親信高嘉祺與同組人員劉書琴於八十七年
      組長初評考績時均列乙等，告訴人為使高嘉祺改列甲等，始破例親自主持八十
      七年度考績會議等情，其中高嘉祺、劉書琴之八十七年度考績，礙於各組甲等
      人員不得超過百分之八十之規定，原均由渠等之組長邱國華評列為乙等，於分
      局之考績會議，始由告訴人主動提列由高嘉祺改列甲等；及航警局台北分局之
      考績會議，除八十七年度由告訴人主持之外，均由副分局長主持等情，業據告
      訴人及證人邱國華、劉書琴等人於原審陳述屬實。則告訴人所稱係因過去尚有
      甲等考績之空缺時，因外所主管未參加考績會議，造成甲等名額多由內勤各組
      組長爭取而由內勤人員取得之不公平現象，始接受承辦組組長案外人許應章之
      建議，由告訴人親自主持考績會議，且告訴人係因案外人高嘉祺擔任巡官，業
      務較繁重，始提議改列其為甲等等情，雖與證人許應章、邱國華分別所稱「八
      十七年二月張分局長到任，我才建議他親自主持」、「（分局長為何將高【即
      案外人高嘉祺】列改甲等？）事後聊天時他有提到巡官業務較重、責任較大」
      之情形相符；然告訴人破例主持航警局台北分局八十七年度考績會議及提議將
      高嘉祺改列甲等之動機，既均為其主觀之意思，揆諸證人邱國華於原審亦證稱
      不清楚為何八十七年度考績會議由告訴人親自主持、事後告訴人始告知改列高
      嘉祺為甲等之理由等情，被告自無觀測得知告訴人主觀上用意之可能。參以陪
      同告訴人至所轄查勤區實施督導，乃高嘉祺業務之一，航警局台北分局同仁對
      於劉書琴列為乙等一事感覺較為可惜，後航警局督察任嘉瑞（已死亡）主動提
      出劉書琴表現不錯，將之改列甲等等情，亦據證人邱國華於原審證述無訛，則
      告訴人就此部分，應係基於航警局台北分局之考績會議向由副分局長主持，告
      訴人破例主持該分局八十七年度之考績會議，主動提出將曾陪同其督導業務之
      高嘉祺改列甲等，而未將表現良好之案外人劉書琴改列甲等，致同仁感覺可惜
      ，且嗣後劉書琴之考績亦由航警局改列甲等等事實，對於告訴人之動機產生誤
      會，始提出檢舉無訛，核應尚無虛構或捏造事實之故意，而與誣告罪之構成要
      件有間。
    綜上所述，本院查無積極證據，足以證明被告上開行為亦構成誣告犯罪。此部分
    自屬不能證明被告犯罪，惟公訴人既認此部分與被告前揭經論罪科刑之誣告犯行
    間，有實質上一罪之關係，爰不另為無罪之諭知。
據上論斷，應依刑事訴訟法第三百六十九條第一項前段、第三百六十四條、第二百九
十九條第一項前段，刑法第一百六十九條第一項、第五十五條、第七十四條第一款，
判決如主文。
本案經檢察官劉斐玲到庭執行職務。
中　　　華　　　民　　　國　　九十三　　年　　　一　　　月　　 十三 　　日
                              臺灣高等法院刑事第十五庭
                                  審判長法  官  房　阿　生
                                        法  官  蔡　光　治
                                        法  官  雷　元　結
右正本證明與原本無異。
如不服本判決，應於收受送達後十日內向本院提出上訴書狀，其未敘述上訴之理由者
並得於提起上訴後十日內向本院補提理由書（均須按他造當事人之人數附繕本）。
                                        書記官  黃　德　煌
中　　　華　　　民　　　國　　九十三　　年　　　一　　　月　　 十四 　　日
附錄：本判決論罪科刑法條全文
中華民國刑法第一百六十九條（誣告罪）
意圖他人受刑事或懲戒處分，向該管公務員誣告者，處七年以下有期徒刑。
意圖他人受刑事或懲戒處分，而偽造、變造證據，或使用偽造、變造之證據者，亦同
。
